臺北高等行政法院判決　　　　　　　　　　　　　　　九十年度訴字第三七八五號
　　　　　　　　　　　　　　　.
　　原　　　告　甲○○
　　　　　　　　乙○○○
　　被　　　告　台北市政府
　　代　表　人　丙○○市長）.
　　訴訟代理人　戊○○
　　　　　　　　丁○○
右當事人間因徵收補償事件，原告不服內政部中華民國九十年四月三日台（九十）內
訴字第九○○二七八一號訴願決定，提起行政訴訟。本院判決如左：
　　主  文
原告之訴駁回。
訴訟費用由原告負擔。
　　事  實
壹、事實概要：
    被告為辦理「交八」交通廣場及廣場旁道路用地簡易綠化工程，需用坐落台北市
    中正區○○路段一小段一九七、一九七—一地號土地，被告報經內政部民國（以
    下同）八十九年五月五日八九內地字第八九○六六五九號函核准徵收，被告乃據
    以八十九年五月十二日府地四字第八九○三九五八六○○號函公告徵收。原告並
    於同年六月十九日取得徵收補償款完畢。原告於公告期間內，對補償地價及加成
    補償成數提出異議，經被告以八十九年六月十五日府地四字第八九○四八八二二
    ○○號函復查處情形，原告仍不服，經提請台北市地價暨標準地價評議委員會第
    一次會議復議結果，維持原評議，嗣並報請內政部八十九年十一月十四日台內地
    字第八九一六二五八號函同意備查在案。被告乃以八十九年十二月十一日府地四
    字第八九一一一七二○○○號函否准所請，原告不服，提起訴願，亦遭駁回，遂
    向本院提起行政訴訟。
貳、兩造聲明：
　一、原告聲明求為判決：訴願決定、原處分均撤銷。被告應依照公告現值加四成補
      償地價數額發給不足之補償地價及利息。
　二、被告聲明求為判決：駁回原告之訴。
參、兩造之爭點：
    計算補償費時得否將因土地徵收免徵之土地增值稅作為計算之參考？系爭土地徵
    收補償費是應比照「交七」用地徵收之成數加成補償？
一、原告主張之理由：
(一)、台北火車站專用區，前曾徵收「交七」土地，係以公告現值加四成補償地價，被
    告卻以公告現值加兩成補償徵收本案土地，有違公平原則，應比照辦理。
(二)、依平均地權條例第四十二條及土地稅法第三十九條規定，被徵收之土地，免徵土
    地增值稅。被告將增值稅作為徵收價格的一部份，並據此計算土地徵收補償價額
    ，致人民權益受損。
二、被告主張之理由：
(一)、被告所屬地政處辦理公告現值作業，係依平均地權條例暨地價調查估計規則等有
    關法令規定辦理，歷經地價調查、劃分地價區區地價等法定作業程序
    ，並提經被告地價評議委員會暨標準地價評議委員會評定，報准內政部核備及計
    算宗地地價後公告；如屬都市計畫公共設施保留地，則依平均地權條例第十條及
    同條例施行細則第七條規定，以毗鄰各非公共設施保留地土地現值之平均數為準
    ，並於每年編製土地現值時，依平均地權條例施行細則第六十三條規定一併計算
    各公共設施保留地之土地現值後依法公告，以作為政府於依法徵收時，辦理地價
    補償之依據。其土地徵收補償標準係依平均地權條例施行細則第六條規定，以徵
    收公告期滿第十五日當時之公告土地現值為準。但徵收公告後，土地現值依本條
    例第四十六條規定評定降低者，仍按徵收公告時之土地現值補償。
(二)、有關援引比較之公園段二小段四七三地號及對側之城中段一小段四地號及公園段
    一小段一○○地號土地，經查其都市計畫係屬第四種商業區土地，依台北市土地
    使用分區管制規則規定係供全市之主要商業活動等用途之使用分區，且臨近重慶
    南路書店街、新光三越百貨站前店、天成大飯店及台北車站，人潮聚集、商業集
    中、商業活動熱絡、交通方便，而本案土地係屬公共設施保留地，依都市計畫法
    第五十一條規定不得為妨礙其指定目的之使用但得繼續為原來之使用或改為妨礙
    目的較輕之使用，且位處忠孝西路高架道路引道北側商業活動較不熱絡，無論就
    土地使用強度、位置、商場毗連狀況、交通可及性及顧客通行量等影響地價因素
    均顯優於本案徵收土地。至於公園段二小段四七三地號等三筆地號土地八十八年
    公告土地現值依前開有關規定計算結果依序為每平方公尺六三○、五二八元，五
    ○二、一一四元及五七七、六八三元（詳如被告中正區八十八年宗地地價計算清
    冊）。
(三)、其加成補償部分，依土地徵收條例第三十條規定，加成補償成數係比照一般正常
    交易價格，並考量被告公告土地現值業已接近市價程度且土地徵收可免徵土地增
    值稅等因素（茲檢送八十三年六月十一日被告地價評議委員會暨標準地價評議委
    員會第四十五次、第四十六次會議紀錄影本各乙份），按「被徵收之土地，免徵
    其土地增值稅。」係八十三年一月七日修正土地稅法第三十九條及八十三年二月
    二日修正平均地權條例第四十二條規定，故對原告被徵收土地乃予加二成補償，
    上開補償地價及加成補償成數，並經被告提請被告地價及標準地價評議委員會第
    一次會議復議結果，仍維持原評議，是被告據以辦理徵收補償及加發二成補償，
    自無不合，至原告要求比照台北車站特定區內「交七」用地徵收時加計四成乙節
    ，經查該交七用地之公告期間係於民國八十二年六月二十六日起至民國八十二年
    七月二十五日止，按「本條例第十條所稱徵收當期之公告土地現值，係指徵收公
    告期滿第十五日當時之公告土地現值而言。．．．」為平均地權條例施行細則第
    六條所明定，故該交七用地其加成補償成數係依照徵收當期即八十二年七月一日
    之公告土地現值為準，茲檢送該期八十二年六月三日被告地價評議委員會暨標準
    地價評議委員會第四十一次會議評定供參。二者加成補償成數之法律依據、時空
    背景均有不同，現值接近市價亦有差異，自難相提並論。
　　理  由
甲、撤銷訴訟部分：
一、本件適用之法規：
１、按土地徵收條第三十條規定：「被徵收之土地，應按照徵收當期之公告土地現值
    ，補償其地價。在都市計畫區內之公共設施保留地，應按毗鄰非公共設施保留地
    之平均公告土地現值，補償其地價。」
２、平均地權條例第十條規定：「本條例實施地區內之土地，政府於依法徵收時，應
    按照徵收當期之公告土地現值，補償其地價。在都市計畫區內之公共設施保留地
    ，應按毗鄰非公共設施保留地之平均公告土地現值，補償其地價，其地上建築改
    良物，應參照重建價格補償。」平均地權條例第四十六條規定：「直轄市或縣（
    市）政府對於轄區內之土地，應經常調查其地價動態，繪製地價區段圖並估計區
    段地價後，提經地價評議委員會評定，據以編製土地現值表於每年七月一日公告
    ，作為土地移轉及設定典權時，申報土地移轉現值之參考；並作為主管機關審核
    土地移轉現值及補償徵收土地地價之依據。」
３、同條例施行細則第七條規定：「本條例第十條所稱毗鄰非公共設施保留地之平均
    公告土地現值，以毗鄰各非公共設施保留地土地現值之平均數為準，並於每年編
    製土地現值時，依第六十三條規定計算之。土地現值公告後，始經都市計畫劃定
    為公共設施保留地之土地，於下次土地現值公告前依法徵收者，其公告土地現值
    仍應於公告徵收前依第六十三條規定重新計算，並公告之。」
４、同條例施行細則第六十三條規定：「直轄市或縣（市）政府依本條例第四十六條
    查估土地現值時，對都市計畫公共設施保留地之地價，應依左列規定辦理：（一
    ）保留地處於繁榮街道路線價區段○○○路線價按其臨街深度指數計算。但處於
    非繁榮街道兩旁適當範圍內劃設之一般路線價區段○○○路線價為其地價。（二
    ）保留地毗鄰土地均為路線價道路者，其處於路線價區段部分依前款規定計算，
    其餘部分，以道路外圍毗鄰非保留地裡地區段地價平均計算。（三）保留地毗鄰
    土地均為路線價區段者，其處於路線價區段部分依第一款規定計算，其餘部分，
    以道路外圍毗鄰非保留地裡地區段地價平均計算」。
二、被告為辦理「交八」交通廣場及廣場旁道路用地簡易綠化工程，需用坐落台北市
    中正區○○路段一小段一九七、一九七—一地號土地，被告報經內政部八十九年
    五月五日八九內地字第八九○六六五九號函核准徵收，被告乃據以八十九年五月
    十二日府地四字第八九○三九五八六○○號函公告徵收。原告並於同年六月十九
    日取得徵收補償款完畢。嗣原告於公告期間內，對補償地價及加成補償成數提出
    異議，經被告以以八十九年十二月十一日府地四字第八九一一一七二○○○號函
    否准原告所請等情，有各該函、公告及系爭土地徵收補償清冊在卷可稽，並為兩
    造所不爭，堪認為實。
三、原告不服，循序提起本件行政訴訟，主張台北火車站專用區，前曾徵收「交七」
    土地，係以公告現值加四成補償地價，被告卻以公告現值加兩成補償徵收本案土
    地，有違公平原則，應比照辦理。另被徵收之土地所免徵之土地增值稅，係依平
    均地權條例第四十二條及土地稅法第三十九條規定合法免徵，被告將增值稅作為
    徵收價格的一部份，並據此計算土地徵收補償價額，應屬違法云云。經查：
(一)、本件系爭之中正區○○段○○段一九七、一九七—一地號土地，係屬都市計畫交
    通廣場用地，位於已開闢忠孝西路（重慶北路與延平北路之間）北側臨街土地，
    其八十八年公告土地現值分別劃屬忠孝西路繁榮街道路線價區區號：一四
    ○）及一般地價區區號：二七八；本案保留地毗鄰非保留地之一般地價區
    段均為二七八地價區區地價分別為每平方公尺五三○、四○○元及二
    二八、八○○元，因上開系爭土地係作同一建築使用，乃就臨街深度在十八公尺
    以內者，併同視為臨街第一宗土地，超過十八公尺部分則為第二宗土地，經被告
    分別按各該區段所占面積比例（即十八公尺以內及超過十八公尺部分），計算系
    爭土地徵收當期八十八年公告土地現值均為每平方公尺四一二、二○五元〔
    530400（14 0號繁榮街道路線價區區地價）×1.00（深度指數）×180（
    屬於繁榮街道路線價區段土地之深度）＋228,800（毗鄰非保留地278號區段○區
    段地價）×11 6（一般地價區段土地之深度）〕÷296（土地總深度）=412,205
    〕，並據以辦理徵收補償及加發二成補償，揆諸平均地權條例施行細則第六十三
    條第一項第一款、地價調查估計規則第二十三條及內政部八十六年十二月十二日
    台內地字第八六八六六三八號函示等規定，並無違誤，原告於本件行政訴訟，就
    此部分亦未爭執，合先敘明。
(二)、按土地徵收條例第三十條第二項規定：「前項徵收補償地價，必要時得加成補償
    ；其加成補償成數，由直轄市或縣（市）主管機關比照一般正常交易價格，提交
    地價評議委員會於評議當年期公告土地現值時評定之。」徵收補償地價加成補償
    成數既係比照一般正常交易價格，是以土地實質交易價值，如稅捐之減免、開發
    費用之節省等等，自應考量及之，土地徵收可免徵土地增值稅，係土地交易雙方
    在交易時可以免除之稅負負擔，則在決定徵收補償地價加成補償成數時，所應考
    量比照一般正常交易價格之因素之一。「被徵收之土地，免徵其土地增值稅。」
    係八十三年一月七日修正土地稅法第三十九條及八十三年二月二日修正平均地權
    條例第四十二條規定，系爭土地於上開法律公布施行後被徵收，故被告對原告被
    徵收土地乃予加二成補償，上開補償地價及加成補償成數，並經被告提請被告地
    價及標準地價評議委員會第一次會議復議結果，仍維持原評議，此有八十三年六
    月十一日本市地價評議委員會暨標準地價評議委員會第四十五次、第四十六次會
    議紀錄影本各乙份可稽，是被告據以辦理徵收補償及加發二成補償，自無不合。
(三)、至原告要求比照台北車站特定區內「交七」用地徵收時加計四成乙節，經查該「
    交七」用地之公告期間係於民國八十二年六月二十六日起至民國八十二年七月二
    十五日止，此有「交七」用地徵收公告在卷可查，參照平均地權條例施行細則第
    六條所規定「本條例第十條所稱徵收當期之公告土地現值，係指徵收公告期滿第
    十五日當時之公告土地現值而言。．．．」，故該交七用地其加成補償成數係依
    照徵收當期即八十二年七月一日之公告土地現值為準，此有該期八十二年六月三
    日本市地價評議委員會暨標準地價評議委員會第四十一次會議在卷可參。本件系
    爭土地之徵收案與「交七」用地徵收案，二者加成補償成數之法律依據、時空背
    景均有不同，現值接近市價亦有差異，被告為不同成數之加成補償，並無違反平
    等原則可言，原告主張，自非可採。
乙、給付訴訟部分：
    原告雖於本件撤銷訴訟中併行提起給付之訴，請求被告應給付其徵收補償金之不
    足之差額及其利息云云。惟查，依上開說明，原告再行請求撤銷徵收補償成數之
    訴訟，既無理由，其併行提之給付已失其附麗，應無理由。況土地徵收應以地價
    及其他補償費法有明定，故地價、補償費之給予，係土地徵收之合法要件之一。
    苟國家實施土地徵收而未給予地價補償費者，其法效為何，學說見解固非一致，
    然參酌司法院大法官會議釋字第一一○號解釋：「．．．需用土地人不於公告完
    畢後十五日內，將應補償地價及其他補償費額繳交主管機關發給完竣者，依本院
    院解字第二七○四號解釋，其徵收土地核准案，固應從此失其效力。」意旨以觀
    ，似不採請求權發生說，從而人民對政府並無徵收補償之公法上請求權，則其對
    於補償金部分，亦不生公法上之給付請求權，僅能於對補償金額不服時，提起撤
    銷訴訟，故本件給付訴訟部分，其請求為無理由，應予駁回。至於補償費利息部
    分，因非法定補償範圍，原告據以請求更屬無據。
丙、從而，被告依首揭規定，否准原告對系爭土地補償地價及加成補償成數之異議，
    並無不合。訴願決定遞予駁回，亦無違誤，均應予維持。本件原告之訴為無理由
    ，應予駁回。
據上論結，本件原告之訴為無理由，爰依行政訴訟法第九十八條第三項前段，判決如
主文。
中　　華　　民　　國　　　九十一　　年　　　五　　　　月　　二十九　　　日
                              臺 北 高 等 行 政 法 院  第 五 庭
                                          審 判 長 法  官　葉百修
                                                   法  官　帥嘉寶
                                                   法  官　劉介中
右為正本係照原本作成。
如不服本判決，應於送達後二十日內，向本院提出上訴狀並表明上訴理由，如於本判
決宣示後送達前提起上訴者，應於判決送達後二十日內補提上訴理由書（須按他造人
數附繕本）。
中　　華　　民　　國　　　九十一　　年　　　五　　　　月　　二十九　　　日
                                                   書記官  黃明和
